高雄高等行政法院裁定
　　　　　　　　　　　　　　　　九十四年度訴字第五六０號
原　　　告　甲○○
被　　　告　乙○○
　　　　　　丙○○
上列當事人間因民事事件，原告提起行政訴訟。本院裁定如下：
    主  文
原告之訴駁回。
訴訟費用由原告負擔。
    理  由
一、按「公法上之爭議，除法律別有規定外，得依本法提起行政
    訴訟。」「訴訟事件不屬行政法院之權限者，行政法院應以
    裁定駁回之。」分別為行政訴訟法第二條、第一百零七條第
    一項第一款所明文規定。次按行政法院係掌理行政訴訟審判
    事務之司法機關，至民、刑事訴訟以及公務員瀆職應受懲戒
    事件，均另有管轄，自不在本院職掌範圍以內，合先敘明。
二、原告提起本件行政訴訟，無非主張：原告自民國（下同）三
    十八年起，即在坐落台東縣池上鄉○○段八０一、八０二、
    八０三、八０四地號等四筆土地耕作，四十二年間政府實行
    耕者有其田之政策，獲得放領而為原告所有。系爭坐落同段
    八００地號土地（下稱系爭土地）係位於前揭土地之西側，
    其地形溝屬石頭地，為政府之未登錄廢地，且與原告所有土
    地毗鄰。原告於九十二年間向財政部國有財產局北區辦事處
    台東分處（下稱國有財產局台東分處）申請承租時，已耕作
    五十年，依民法第七百六十九條之規定，以所有之意思，二
    十年間和平繼續占有他人未登記之不動產，得請求登記為所
    有人。上情有台東縣池上鄉農會小組長官大沐、林昌欽書立
    之保證書為憑。又依民法第九百五十五條規定，善意占有人
    因改良占有物所支出之有益費用，於其占有物現存之增加價
    值限度內，得向回復請求人，請求償還。原告於九十二年十
    月二十七日向國有財產局台東分處提出承租申請書，然被告
    目無法紀，翻來覆去，拒絕原告之申請。嗣原告所有前揭池
    上鄉○○段八０一、八０二、八０三、八０四地號土地遭拍
    賣後，被告竟於九十三年五月十四日同意訴外人日暉池上股
    份有限公司經營系爭土地，被告官商勾結圖利之事實，至為
    明確。被告二人之行為並觸犯刑法第一百三十一條第一項公
    務員圖利罪名。原告爰依民法第九百五十五條規定，請求被
    告二人應償還原告支出系爭土地之有益費用新台幣（下同）
    一百二十四萬四千元或依民法第七百六十九條規定請求將系
    爭土地登記為原告所有云云。
三、惟查，本件原告係主張依民法第九百五十五條或七百六十九
    條規定，請求被告應償還原告支出系爭土地之有益費用一百
    二十四萬四千元或將系爭土地登記為原告所有。惟原告上開
    主張乃民事訴訟法規範之範疇，無受行政訴訟之審查之餘地
    。抑且，行政訴訟之被告適格，原則上以原處分機關為被告
    ，本件原告列國有財產局台東分處之職員乙○○、丙○○為
    被告，其被告適格亦有欠缺。且本件既為私法爭執，本院亦
    無命原告補正為適格被告之必要。綜上所述，本件核屬私法
    上之爭議，非行政法院所得審究，原告如有爭議，亦應循民
    事訴訟程序向普通法院起訴謀求解決，不得對之向本院提起
    行政爭訟。本件原告之訴為不合法，應予駁回。又依程序不
    合，實體不究之原則，原告所為實體之主張及陳述，本院自
    無庸審酌，併予敘明。
四、據上論結，本件原告之訴為不合法，爰依行政訴訟法第一百
    零七條第一項第一款、第一百零四條、民事訴訟法第九十五
    條、第七十八條，裁定如主文。
中　　華　　民　　國　九十四　年　　八　　月　 十五 　日
                  第二庭審判長法  官  呂佳徵
                              法  官  林勇奮
                              法  官  蘇秋津
以上正本係照原本作成。
如不服本裁定，應於裁定送達後十日內以書狀敘明理由，經本院
向最高行政法院提出抗告（須按對造人數附具繕本）；並應預繳
送達用掛號郵票六份（每份三十四元）。
中　　華　　民　　國　九十四　年　　八　　月　 十五　日
　　　　　　　　　　　　　　　書記官  陳嬿如
